臺灣苗栗地方法院民事簡易判決　九十一年度苗簡字第二○九號
　　原　　　告　甲○○
　　被　　　告　乙○○
右當事人間請求給付票款事件，本院判決如左：
    主    文
被告應給付原告新台幣壹仟貳佰肆拾萬元，其中伍佰貳拾萬元自民國九十一年三月十
二日起至清償日止，其餘柒佰貳拾萬元自民國九十一年八月九日起至清償日止，均按
週年利率百分之五計算之利息。
訴訟費用由被告負擔。
本判決得假執行，但被告於假執行程序實施前，如以新台幣壹仟貳佰肆拾萬元為原告
預供擔保，得免為假執行。
    事實及理由
壹、兩造聲明及陳述要旨：
  一、原告方面：原告起訴主張因訴外人即證人陳冠樺歷年向伊借款，部分已清償再
      借，部分展延未清償，累積欠款高達新台幣（下同）一千餘萬元未償，不得已
      又簽發支票六紙展延，共一千零五十五萬八千元，加上又再借貸之七十萬元，
      並直接依陳冠樺指示匯入被告帳戶或陳冠樺指定之帳戶，惟該六紙支票屆期提
      示亦未獲付款，陳冠樺不得已，乃再持被告簽發之支票三紙，票號分別為Ｙ0
      000000、Ｙ0000000號及Ｙ0000000號，面額則為五百二
      十萬元、六百萬元及一百二十萬元，票載發票日先後為民國九十一年一月三十
      日及同年七月三十一日（以下簡稱系爭支票），其中一百二十萬元部分，則作
      為展延支付利息之用，系爭支票均屆期未獲清償等事實，提出支票影本三紙為
      證，爰依票據關係，對於發票人即被告請求如主文所示之金額。
  二、被告方面：對於原告上開主張，伊雖不否認簽發系爭支票及屆期未能清償之事
      實，惟以本件係因訴外人陳冠樺原向原告借款一千餘萬元無力清償，始商請伊
      簽發系爭支票及票號Ｙ0000000號面額一百二十四萬元支票一紙，向原
      告借款，擬在借到款項之後，部分款項交陳冠樺清償原借款及部分款項作其他
      使用，惟原告並未將被告所借款項交付，被告主張依權利障礙事由作直接抗辯
      ，請求駁回原告之訴，如受不利之判決，並願供擔保免為假執行。
貳、得心證之理由：
  一、程序部分：按訴狀送達後，原告不得將原訴變更或追加他訴。但請求之基礎事
      實同一者，不在此限，民事訴訟法第二百五十五條第一項第二款定有明文。本
      件原告追加面額六百萬及一百二十萬元票據債務給付，被告雖不同意，惟原告
      訴之追加，係基本事實同一，且不甚礙被告之防禦及訴訟之終結，應予准許，
      合先敘明。
  二、實體部分：
   （一）原告起訴主張持有被告所簽發之系爭支票未獲清償等情，為被告所不爭執
         ，復據原告提出支票影本為證，堪信其主張為真實。被告雖以伊委託證人
         陳冠樺向原告借款，原告未交付借款之權利障礙是由作直接抗辯等語，並
         舉證人陳冠樺為證。基此，本件首應審究者，則為兩造是否有權利障礙抗
         辯事由存在。
   （二）按票據乃文義證券及無因證券，故票據上之權利義務，悉依票上所載文義
         定之，與其基礎之原因關係各自獨立。票據上權利之行使，不以其原因關
         係存在為前提，從而執票人行使票據上權利時，就其基礎之原因關係確係
         有效存在，並不負舉證責任。反之，若票據債務人以自己與執票人間所存
         抗辯之事由，對抗執票人，依票據法第十三條規定意旨觀之，固非法所不
         許，惟應由票據債務人就該抗辯事由負舉證之責任。經查：訊據證人陳冠
         樺於本院九十一年六月二十八日審理中雖證稱：「（問：對於系爭支票，
         支票的開立過程為何？）因陳瑞嘉與甲○○（即本件原告）夫妻倆人在我
         們學校上班，而我是學校董事長且學校財物上有困難，便向他們夫妻兩人
         借錢，中間的借款都是有清償的，期間我個人也有向他們夫妻兩人借錢過
         ，約是借了一千七百萬元左右，後來期間屆至，我無力清償，我個人是有
         開支票給他們兩人調取現金，之後我有請被告開支票去向原告借錢，其中
         一部份是被告自己用，另外一部份是給我用，這個是被告透過我去向原告
         借錢，這次所借的錢就是約有一千七百萬元左右，借貸只有這一次。到底
         開出去多少張支票，我忘記了，後來原告沒有將錢交給我，也沒有將錢交
         給被告」等語以觀，則與被告先後於九十一年六月五日及同年七月十九日
         之分別辯稱：系爭支票係陳冠樺委託伊向原告借款，原告未將借款交付；
         係被告委託陳冠樺向原告借款，原告未交付借款云云，已互為矛盾，況證
         人與原告尚有多筆消費借貸債務未能清償，證人對於開立支票之張數及票
         據到期日均無法確定，且與被告亦有票據債務關係存在，證人上開證詞之
         真實性已有存疑，另究何人與原告成立消費借貸契約，被告既先後已供述
         不一，故不得單以證人前開證詞，即為被告有利證據之認定，被告復無其
         他積極證據證明與原告間有直接關係之權利障礙事由存在，被告所辯尚難
         採信。
   （三）從而，原告依票據關係對發票人即被告，請求被告給付票款一千二百四十
         萬元，其中之五百二十萬元自支付命令送達翌日（即九十年三月十二日）
         起至清償日止，其餘七百二十萬自九十一年八月九日起至清償止，均按週
         年利率百分之五計算之利息，為有理由，應予准許。
參、假執行之宣告：
    本件係命清償票據上債務之判決，依民事訴訟法第三百八十九條第一項第四款之
    規定，自應依職權宣告假執行。惟被告陳明願供擔保請准免為假執行之宣告，亦
    無不合，爰酌定相當擔保金額准許之。
據上論結，本件原告之訴為有理由，依民事訴訟法第四百三十六條第二項、第七十八
條、第三百八十九條第一項第四款、第三百九十二條，判決如主文。
中　　　華　　　民　　　國　　九十一　　年　　　八　　　月　　三十　　日
                                  臺灣苗栗地方法院苗栗簡易庭
~B法　　　官　吳振富
右為正本係照原本作成。
如對本判決上訴，須於判決送達後廿日內向本院提出上訴狀。
~B法院書記官　尤旗樟
中　　　華　　　民　　　國　　九十一　　年　　　八　　　月　　三十　　日
